臺灣彰化地方法院刑事判決　　　　　　　　　　　　　九十三年度訴字第八五九號
　　公　訴　人　臺灣彰化地方法院檢察署檢察官
　　被　　　告　甲○○
　　指定辯護人　本院公設辯護人　丙○○
右列被告因家庭暴力防治法之強盜案件，經檢察官提起公訴（九十三年度偵字第三八
三三號），本院判決如左：
        主  文
甲○○意圖為自己不法之所有，而搶奪他人之動產，累犯，處有期徒刑壹年。
        事  實
一、甲○○（前曾於民國八十八年五月二十二日，因施用第一級毒品及施用第二級毒
    品案件，經本院以八十八年度訴字第一二三號案件分別判處有期徒刑一年六月、
    四月，並定應執行刑為有期徒刑一年九月確定，入監後經假釋付保護管束，上開
    保護管束期間已於九十年六月二十八日屆滿未經撤銷而視為執行完畢）係乙○○
    之子，其與乙○○具有家庭暴力防治法第三條第三款之直系血親關係，詎僅因缺
    款購買毒品供己施用（所為施用第一、二級毒品犯行，業經本院另行以九十三年
    度訴字第五三一號、九十三年度易字第六０七號案件判處罪刑在案），竟基於為
    自己不法所有之意圖，於九十三年四月二十九日上午七時四十分許，在其位於彰
    化縣芬園鄉○○村○○路三三九巷十六號住處騎樓，乘其母親乙○○站立在洗衣
    機旁洗衣服而不備之際，施以不法腕力，自乙○○後方，以左手輕壓在乙○○左
    肩上方、右手伸入乙○○所穿著之褲子口袋內拿取新臺幣（下同）六千元之方式
    ，搶奪前開乙○○所有之現款得逞。嗣於同年四月三十日下午四時許，乙○○前
    往警局報案乃查悉上情。
二、案經彰化縣警察局彰化分局報請臺灣彰化地方法院檢察署檢察官偵查起訴。
        理  由
壹、有關證據能力方面：
一、被告之指定辯護人即本院公設辯護人於本院準備程序及審理時，就公訴人提出、
    引用之證人即被害人乙○○於警詢及偵查中之指述，認因屬審判外之陳述而主張
    不具有證據能力。
二、經查：（一）按刑事訴訟以直接審理為原則，必須經過調查程序，以顯出於審判
    庭之證據資料，始得採為判決基礎；刑事訴訟法第一百五十九條第一項規定：「
    被告以外之人於審判外之言詞或書面陳述，除法律有規定外，不得作為證據」，
    並非以被告以外之人於審判外之陳述，一概否定其證據能力。查證人乙○○於警
    詢時之證述，業經本院於審理調查證人乙○○之際，當庭提示與其閱覽後確認係
    出於其自由意識之陳述，因業經本院於審理時當庭提示確認係出於其真意所述，
    前開警詢之證述內容顯業經公判庭本於直接審理、言詞審理原則加以調查，已難
    認係屬審判外之陳述，應具有證據能力。（二）至證人乙○○於偵查中並未依刑
    事訴訟法第一百八十六條第一項之規定具結，依同法第一百五十九條第一項、第
    一百五十八條之三之規定，自不得作為證據。
貳、有關實體認定方面：
一、訊據被告甲○○固坦承有於九十三年四月二十九日上午七時四十分許，在其位於
    彰化縣芬園鄉○○村○○路三三九巷十六號住處騎樓，自被害人即其母親乙○○
    處取走六千元一情，然矢口否認涉有何右揭搶奪犯行，辯稱：當時伊母親乙○○
    將錢拿在手上，不想給伊，乙○○可能知道伊要去買毒品，伊就將乙○○手上的
    錢拿走，是乙○○用橡皮筋將錢綁成一捆拿在手上，並將手攤開，好像要給伊錢
    ，又好像不給，伊就直接從乙○○攤開的手上將錢拿走云云。惟查：右揭事實，
    業據證人即被害人乙○○先、後於警詢及本院審理時證述屬實，雖證人乙○○於
    警詢時證稱：被告從後方用手壓住其背部，使其無法抗拒搶走褲子內之六千元得
    逞一語，惟證人乙○○於本院審理時明確證述：其在警詢稱無法抗拒的意思是指
    被告將錢拿走之後，其拉不住被告，要不回錢之意；被告自其褲子口袋內拿走六
    千元後，其曾拉住被告的手，但因被告要跑掉，其拉不住，乃自行放手，被告並
    未對其施以強暴、脅迫或恐嚇之行為等語。而衡以證人乙○○係被告之至親，倘
    非確有其事，當無故為誣陷被告之理，證人乙○○前開證述，堪以採信。從而，
    依證人前揭證述內容，被告係乘被害人乙○○不備之際，徒手施以不法腕力而為
    搶奪行為，被告並無致使被害人乙○○不能抗拒而取其財物之強盜行為，足以認
    定；被告前開辯解固無可採，惟公訴人認被告本件係涉犯普通強盜罪嫌，亦有誤
    會，併此敘明。又被告於本院準備程序及審理時自承因要購買毒品，才會拿取被
    害人乙○○之六千元一語，足認被告為搶奪犯行之際，主觀上確有為自己不法所
    有之意圖甚明，本件事證明確，被告犯行洵堪認定。
二、核被告所為，係犯刑法第三百二十五條第一項之普通搶奪罪（被告所為應係普通
    搶奪犯行，已詳述如前，公訴人起訴書認被告係犯刑法第三百二十八條第一項之
    普通強盜罪，容有未洽，惟起訴之基本社會事實同一，且業經蒞庭檢察官於本院
    審理時更正起訴事實及法條為刑法第三百二十五條第一項之搶奪罪，本院自無毋
    庸再予變更法條，附予敘明），並屬家庭暴力防治法第二條第二項所稱之家庭暴
    力罪。又被告前曾於八十八年五月二十二日，因施用第一級毒品及施用第二級毒
    品案件，經本院以八十八年度訴字第一二三號案件分別判處有期徒刑一年六月、
    四月，並定應執行刑為有期徒刑一年九月確定，入監後經假釋付保護管束，上開
    保護管束期間已於九十年六月二十八日屆滿未經撤銷而視為執行完畢，有臺灣彰
    化地方法院檢察署刑案資料查註紀錄表、臺灣高等法院被告全國前案紀錄表各一
    份在卷可考，其於五年以內再犯本件有期徒刑以上之罪，為累犯，應依刑法第四
    十七條之規定加重其刑。爰審酌被告之素行、缺款購買毒品之犯罪動機、目的、
    徒手對有養育之恩之母親搶奪之犯罪手段、所得財物、對被害人乙○○所生之損
    害及被告犯罪後之態度等一切情狀，量處如主文所示之刑（雖蒞庭檢察官於本院
    審理時當庭求處被告有期徒刑三年，惟本院審酌被告係徒手搶奪、且所得財物為
    六千元等情，認屬過重，附為敘明），以示懲儆。
據上論斷，應依刑事訴訟法第二百九十九條第一項前段，刑法第三百二十五條第一項
、第四十七條，判決如主文。
本案經檢察官林鈴淑到庭執行職務
中      華      民      國    九十三    年      十      月     十五     日
                                臺灣彰化地方法院刑事第二庭
                                  審判長法官  李  水  源
                                  法      官  游  秀  雯
                                  法      官  李  雅  俐
右正本證明與原本無異。
如不服本判決，應於判決送達後十日內，向本院提出上訴狀（須附繕本）。
告訴人或被害人對於判決如有不服具備理由請求檢察官上訴者，其上訴期間之計算係
以檢察官收受判決正本之日期為準。
                                  法院書記官  陳  秀  娟
中      華      民      國    九十三    年      十      月   二十一     日
附錄論罪科刑法條：
刑法第三百二十五條第一項：
意圖為自己或第三人不法之所有，而搶奪他人之動產者，處六月以上五年以下有期徒
刑。
